---
title: "🔨 Método de trabajo"
author: "Manuel Mejía, CETYS Universidad"
format: 
  html: default
editor: visual
toc: true
toc-title: Índice
sidebar: false
---

## 🔨 Cómo trabajar en esta materia

```{r}
#| warning: false
#| echo: false
#| label: libraries
library(readxl)
library(knitr)
#options(kableExtra.auto_format = FALSE)
#library(kableExtra)
```

### 📖 Lecturas base

-   Para esta materia utilizaremos principalmente los siguientes libros:
    -   Eysenck, M. W., & Brysbaert, M. (2018). *Fundamentals of cognition (3rd ed.)*. Routledge.
    -   Sternberg, R. J. (2011). *Psicología cognoscitiva*. CENGAGE Learning.
    -   Sternberg, R. J. & Sternberg, K. (2012). *Cognitive psychology (6th ed.)*. CENGAGE Learning.
    -   Vásquez Echeverría, A. (Ed.). (2015). *Manual de introducción a la psicología cognitiva*. UdelaR. Recuperado de https://cognicion.psico.edu.uy/



### 🗒 Material complementario

- Asociación Psicológica Americana (2021). *Manual de publicaciones (4ta Ed.)*. El Manual Moderno.
- Fernández, H. (2013). *Lecciones de psicología cognitiva*. Universidad Abierta Interamericana. Libro electrónico disponible en http://ebiblio.cetys.mx:2081/lib/cetyssp/detail.action?docID=10832603&p00=psicologia+cog
- Peña, M. J. A., Macías, N. N. I. y Morales, A. F L. (2011). *Manual de práctica básica: motivación y emoción*. Manual Moderno.
- Smith, E. & Kosslyn, S. M. (2007). *Procesos cognitivos: modelos y bases neurales*. Pearson.
- Crump, M. (2021). *Instances of cognition* [ebook]. https://crumplab.com/cognition/textbook/index.html
- Morey, R. D. (2016). *How to write a well-structured essa*y. [Link](https://richarddmorey.medium.com/how-to-write-a-well-structured-essay-48a961cda42e).
- **Otros recursos**:
    - Bancos de información (EBSCO, ERIC, REDYLAC, etc.).
    - Blackboard Learning System.
    - Biblioteca Digital de CETYS: http://bibliotecadigital.cetys.mx/
    - Recursos en internet del tipo: http://www.brainfacts.org/

## ⛑ El trabajo de cada semana

1. **Ver videolecciones del tema de la semana.** Debes estudiar las videolecciones de cada tema antes de llegar a la clase de esa semana. Cada videolección contiene un cuestionario, el cual deberás contestar mientras ves el video (las preguntas vienen integradas en el video). Revisa las fechas en la página del tema correspondiente.
2. **Estudiar el capítulo del libro del tema de la semana.** Como apoyo a las videolecciones, lee el material de cada unidad para resolver tus dudas. Revisa el calendario de temas más abajo.
3. **Responder el cuestionario de la semana**. Al final de cada semana, autoevaluarás tu conocimiento del tema revisado a través de un cuestionario breve sobre el tema. Deberás contestarlo dentro de las fechas límite para cada cuestionario: revisa Blackboard para eso.
4. **Durante cada clase:** se harán repasos y actividades diversas sobre los conceptos principales del capítulo, con tiempo para discusiones sobre los temas principales, y haciendo revisiones breves de casos o de escenarios relacionados con el tema de la unidad.
    - Durante cada unidad, se realizarán actividades diversas, como pueden ser: presentaciones, análisis de casos, investigaciones documentales, lecturas de textos, rallies, resolución de actividades didácticas o juegos educativos, discusiones grupales, entre otros. El participar en estas actividades cuenta para la calificación de cada tema.

## 🥗 Contenido de la materia

1. **Tema 1: Fundamentos de psicología cognitiva.**
    1. Antecedentes.
    2. Principios de la psicología cognitiva.
    3. Neurociencia cognitiva.
    4. La cognición en el cerebro.
2. **Tema 2: Percepción.**
    1. De la sensación a la representación.
    2. Constancia perceptiva.
    3. Percepción de profundidad.
    4. Percepción de objetos y formas.
    5. Reconocimiento de patrones.
    6. Orientaciones teóricas de la apercepción.
    7. Déficits perceptivos.
3. **Tema 3: Atención.**
    1. Proceso pre-consciente.
    2. Procesos controlados vs procesos automáticos.
    3. Detención de señales de atención.
    4. Vigilancia y búsqueda.
    5. Atención dividida y atención selectiva.
    6. Consciencia de los procesos mentales complejos.
    7. Déficits de atención y de la consciencia.
4. **Tema 4: Memoria.**
    1. Tareas utilizadas para la evaluación de la memoria.
    2. Modelo tradicional de memoria y procesamiento.
    3. Memoria de trabajo.
    4. Sistema de memoria múltiple.
    5. Procesos mnémicos.
    6. Representaciones de la memoria: la imagen y la preposición.
    7. Esquemas y redes.
    8. Déficits de la memoria.
5. **Tema 5: Lenguaje.**
    1. Propiedades del lenguaje.
    2. Aspectos fundamentales del lenguaje.
    3. Procesos de comprensión lingüística.
    4. Adquisición del lenguaje.
    5. Lenguaje en contexto.
    6. Lenguaje y pensamiento.
    7. Lenguaje y contexto social.
    8. Déficits del lenguaje.
6. **Tema 6: Resolución de problemas, creatividad y toma de decisiones.**
    1. Tipos de problemas.
    2. Obstáculos y auxilios a la resolución de problemas.
    3. Conocimiento y resolución.
7. **Tema 7: Inteligencia.**
    1. Medidas y estructuras de inteligencia.
    2. Procesos de información e inteligencia.
    3. Inteligencia artificial.

## 👨‍🏫 Estrategias pedagógicas

Apropiación de los contenidos. Para la facilitación de la apropiación de los contenidos se realizarán las siguientes actividades de aprendizaje:

-   Individuales
    -   Realización de investigaciones bibliográficas documentales y electrónicas.
    -   Elaboración de sinopsis temáticas.
    -   Participación en ejercicio de observación y cuantificación.
    -   Corrección de ensayo de acuerdo a observaciones del docente.
    -   Contestar guía de análisis del tema ética y medición.
    -   Participación en el foro de discusión a través de Blackboard mediante aportación de información sobre procedimientos estadísticos.
-   Grupales
    -   Realización de ejercicios sobre obtención y sistematización de datos.
    -   Realización de ejercicios que requieran procedimientos de procesamiento de datos.
    -   Realización de ejercicios sobre comparación de datos.
    -   Participación en el desarrollo de subtemas.


## 📂 Las herramientas a usar para seguir la materia

1.  **Blackboard Ultra.** Para el seguimiento de las videolecciones y el material a estudiar en cada Unidad ¡comienza aquí!
    1.  Junto con Blackboard, usaremos **YouTube** y **Edpuzzle**. Dentro de Blackboard, cada videolección está publicada con Edpuzzle. Es dentro de esta herramienta donde estudiarás tus temas antes de cada clase.
    2.  En caso de que quieras revisar los videos a mayor velocidad (recomendable entre 1.5 y 2x), puedes usar las herramientas mismas de YouTube o una extensión en Chrome: [Video Speed Manager](https://chrome.google.com/webstore/detail/video-speed-manager/fkopaaikpmfhpmoobnmklgmcgmhgfkcd/related).
2.  **Esta página.** Haz un bookmark de esta página, pues aquí estarán las fechas y trabajos que haremos durante todo el semestre. Para acceder a las actividades de cada clase, deberás solicitar acceso a los documentos de GoogleDrive a tu docente. Utiliza tu cuenta institucional de CETYS para esto.
3. **Herramientas para cada actividad**. Como realizaremos actividades diversas a lo largo del semestre, habrá más herramientas que usaremos. Conforme las vayamos usando, daremos tiempo para aprender a usarlas. Algunas de ellas son:
    - Nearpod.
    - Wordwall.
    - Miro.
    - Discord.
    - Google Drive.
    - Canva.
    - Kahoot.
    - Quizizz.
    - Peardeck.
    - Entre otras.

## ☑️ Checklist para iniciar el semestre:

```{r}
#| warning: false
#| echo: false
#| label: checklist
checklist <- read_excel("2023-2.xlsx", sheet = "checklist")
knitr::kable(checklist)
```

## 💬¿Cómo nos comunicaremos?

::: callout-important
## Usa el correo y Blackboard para comunicarte

Para comunicarte con tu docente, usa el correo institucional de CETYS. Si no sabes cómo acceder a él, revisa [esta página](https://registro.cetys.edu.mx/). También puedes usar las herramientas de mensajes en Blackboard, o el espacio para Dudas.
:::

-   Reglas básicas para usar mensajes:
    -   Mantén tu comunicación respetuosa, profesional, amable y apropiada.
    -   Trata de usar el espacio para dudas en Blackboard para hacer preguntas (y para contestar preguntas de otras personas, si tienes la respuesta).

