---
title: "💯 Criterios de evaluación"
author: "Manuel Mejía, CETYS Universidad"
format: 
  html: default
editor: visual
toc: true
toc-title: Índice
---

## 💯 Criterios de Evaluación

```{r}
#| warning: false
#| echo: false
#| label: libraries
library(readxl)
library(knitr)
#options(kableExtra.auto_format = FALSE)
#library(kableExtra)
```

Para aprobar este curso debes cumplir con:

-   un mínimo del **80% de asistencia** a las sesiones sincrónicas (recuerda que no hay justificación de faltas", sólo las que marque el reglamento),
    -   **Llegadas tarde**: \>15 mins tarde: 1 falta; \>50 minutos tarde: 2 faltas.
-   y una **calificación final mínima de 70,** según los criterios de evaluación.

```{r}
#| warning: false
#| echo: false
#| label: criterios
criterios <- read_excel("2023-2.xlsx", sheet = "criterios", range = cell_cols("A:D"))
options(knitr.kable.NA = '')
knitr::kable(criterios, align = c("l", "c", "c", "c"))
```

------------------------------------------------------------------------

## 📆 Cronograma de temas

Consulta el calendario escolar para planear tu semestre: https://www.cetys.mx/calendario-escolar/

### 1️⃣ Parcial 1 {.unnumbered}

```{r}
#| warning: false
#| echo: false
#| tbl-colwidths: [20, 30, 50]
#| label: parcial1
parcial1 <- read_excel("2023-2.xlsx", sheet = "parcial1", range = cell_cols("A:C"))
knitr::kable(parcial1, align = c("c", "c", "l", "l", "l"))
```

### 2️⃣ Parcial 2 {.unnumbered}

```{r}
#| warning: false
#| echo: false
#| tbl-colwidths: [20, 30, 50]
#| label: parcial2
parcial2 <- read_excel("2023-2.xlsx", sheet = "parcial2", range = cell_cols("A:C"))
knitr::kable(parcial2, align = c("c", "c", "l"))
```

### 3️⃣ Parcial 3 {.unnumbered}

```{r}
#| warning: false
#| echo: false
#| tbl-colwidths: [20, 30, 50]
#| label: parcial3
parcial3 <- read_excel("2023-2.xlsx", sheet = "parcial3", range = cell_cols("A:C"))
knitr::kable(parcial3, align = c("c", "c", "l"))
```

------------------------------------------------------------------------

## 📑 Descripción de criterios de evaluación

### Actividades en clase

1. Para cada una de las 7 temáticas de la materia, 7 puntos corresponden a las diferentes actividades a realizar para esa temática (videolecciones, cuestionarios, prácticas, presentaciones, etc.), que se deben realizar antes y dentro de cada clase.
2.	Para revisar los contenidos de las temáticas, se tendrán videolecciones en Edpuzzle.
3.	Para cubrir este criterio, y obtener los puntos completos por cada unidad, cada estudiante deberá haber cubierto los videos (registrado en la plataforma), y haber contestado los cuestionarios de cada unidad con 100% de calificación. La calificación asignada será proporcional a lo obtenido en total en los cuestionarios, además de haber asistido a cada clase donde se haya realizado una actividad, haber participado en ella, haber mostrado una actitud positiva, de trabajo y respeto, y haber entregado las tareas asignadas dentro del tiempo asignado.
4.	Los cuestionarios se pueden contestar la cantidad de veces que sea necesario por parte del estudiante, antes de la fecha límite indicada.

### Exámenes parciales

- 3 puntos corresponden a una evaluación (examen) de los contenidos de esa temática. Las evaluaciones se realizarán en las semanas de evaluación indicadas para ello.


### Proyecto

- Dos opciones:
    - Un ensayo sobre la aplicación e importancia de la psicología cognitiva en la vida diaria, con base en los contenidos de la materia. 
    - Traducción y revisión de un capítulo de un libro de psicología cognitiva.


### Actitudes

- Se evaluarán aspectos del trabajo en equipo, como: actitud, trabajo en equipo, roles y liderazgo, participación y uso del tiempo.
- Tendrá un componente co-evaluado entre integrantes del equipo, y otro componente evaluado por el docente.


### Evaluación final

a.	Al final del semestre, en el periodo de la semana de evaluación, cada estudiante resolverá sincrónica y presencialmente un examen escrito que evaluará contenidos de las 7 temáticas de la materia. 


## 📓 Rúbricas/Listas de cotejo

::: panel-tabset

## 💼 Actividades en clase

```{r}
#| warning: false
#| echo: false
#| tbl-colwidths: [20, 30, 50]
#| label: actividades
knitr::kable(parcial1, align = c("c", "c", "l", "l", "l"))
```


## 🧠 Actitudes

```{r}
#| warning: false
#| echo: false
#| tbl-colwidths: [20, 30, 50]
#| label: actitudes
knitr::kable(parcial2, align = c("c", "c", "l", "l", "l"))
```

## 📈 Proyecto

```{r}
#| warning: false
#| echo: false
#| tbl-colwidths: [20, 30, 50]
#| label: proyecto
knitr::kable(parcial3, align = c("c", "c", "l", "l", "l"))
```

:::



## 😇 Integridad académica

### Qué cuidar

-   La integridad académica es parte de toda institución educativa de nivel superior, particularmente de CETYS Universidad, ya que fomenta la **honestidad en el trabajo académico** del estudiante.
-   Será la **obligación de todos los estudiantes** mantener y fomentar una conducta ética durante el desarrollo de nuestra clase.
-   Cualquier tipo de violación a los principios éticos e integridad de nuestra clase, será **sancionada** por constituir una **ofensa grave a la integridad académica**.
-   La **cooperación mutua** entre docente y estudiantes ayudará en el cumplimiento exitoso con nuestra política de integridad académica y plagio.
-   Por lo tanto, todo trabajo no original deberá ser debidamente citado utilizando el modelo APA.
-   Y cada estudiante deberá realizar por sí mismo/a sus trabajos de la materia. Podrá pedir ayuda en cualquier punto del semestre, pero deberá ser su trabajo.
-   Si el profesor identificara algún tipo de plagio, o cualquier otro tipo de acción deshonesta por parte de algún estudiante, se procederá a notificarle al coordinador del programa después de lo cual presentará las pruebas de manera oficial en busca de las sanciones correspondiente.
-   Por lo tanto, todos los estudiantes deberán asumir responsabilidad de mantener la honestidad académica como parte importante en cada uno de sus trabajos.

### Evitar el plagio

::: callout-important
## Según el Artículo 34 del Reglamento de Estudiantes de Programas de Licenciatura de CETYS Universidad:

"Todo reporte de plagio, copia o suplantación en cualquier tipo de examen o actividad de apren-dizaje para fines de evaluación, será analizada acorde a los lineamientos del programa de integridad académicaprovocando una ayuda formativa de contención o corrección para el estudiante, la cual se hará constar en suexpediente. En función de la gravedad de la falta, el estudiante podría recibir la sanción correspondiente a sucaso pudiendo ser amonestación privada o reprobación de la actividad de aprendizaje o reprobación del curso.Si reincide y llega a reprobar un segundo curso por este motivo será dado de baja en forma definitiva".
:::

