---
title: " Criterios de evaluaci贸n"
author: "Manuel Mej铆a, CETYS Universidad"
format: 
  html: default
editor: visual
toc: true
toc-title: ndice
sidebar: false
---

Para aprobar este curso debes cumplir con:

-   un m铆nimo del **80% de asistencia** a las sesiones sincr贸nicas (recuerda que no hay justificaci贸n de faltas", s贸lo las que marque el reglamento),
    -   **Llegadas tarde**: \>15 mins tarde: 1 falta; \>50 minutos tarde: 2 faltas.
-   y una **calificaci贸n final m铆nima de 70,** seg煤n los criterios de evaluaci贸n.

##  Criterios de Evaluaci贸n

```{r}
#| warning: false
#| echo: false
#| label: libraries
library(readxl)
library(knitr)
#options(kableExtra.auto_format = FALSE)
#library(kableExtra)
```


```{r}
#| warning: false
#| echo: false
#| label: criterios
criterios <- read_excel("2023-2.xlsx", sheet = "criterios", range = cell_cols("A:D"))
options(knitr.kable.NA = '')
knitr::kable(criterios, align = c("l", "c", "c", "c"))
```

------------------------------------------------------------------------

##  Cronograma de temas

Consulta el [calendario escolar para planear tu semestre](https://www.cetys.mx/calendario-escolar/).

### 1锔 Parcial 1 {.unnumbered}

```{r}
#| warning: false
#| echo: false
#| tbl-colwidths: [20, 30, 50]
#| label: parcial1
parcial1 <- read_excel("2023-2.xlsx", sheet = "parcial1", range = cell_cols("A:C"))
knitr::kable(parcial1, align = c("c", "c", "l", "l", "l"))
```

### 2锔 Parcial 2 {.unnumbered}

```{r}
#| warning: false
#| echo: false
#| tbl-colwidths: [20, 30, 50]
#| label: parcial2
parcial2 <- read_excel("2023-2.xlsx", sheet = "parcial2", range = cell_cols("A:C"))
knitr::kable(parcial2, align = c("c", "c", "l"))
```

### 3锔 Parcial 3 {.unnumbered}

```{r}
#| warning: false
#| echo: false
#| tbl-colwidths: [20, 30, 50]
#| label: parcial3
parcial3 <- read_excel("2023-2.xlsx", sheet = "parcial3", range = cell_cols("A:C"))
knitr::kable(parcial3, align = c("c", "c", "l"))
```

------------------------------------------------------------------------

##  Descripci贸n de criterios de evaluaci贸n

### Actividades de cada tema

1. Cada una de las 7 tem谩ticas de la materia se evaluar谩 con un total de 10 puntos por cada una.
    - 7 puntos corresponden a las diferentes actividades a realizar para esa tem谩tica: videolecciones, cuestionarios, pr谩cticas, presentaciones, etc., que se deben realizar antes, durante, o despu茅s de cada clase, seg煤n la instrucci贸n apropiada.
2.	Para revisar los contenidos de las tem谩ticas, se tendr谩n videolecciones en Edpuzzle.
3.	Para cubrir este criterio, y obtener los puntos completos por cada unidad, cada estudiante deber谩:
    - haber cubierto los videos (registrado en la plataforma), 
    - haber contestado los cuestionarios de cada unidad con 100% de calificaci贸n (la calificaci贸n asignada ser谩 proporcional a lo obtenido en total en los cuestionarios; se pueden contestar la cantidad de veces que sea necesario por parte del estudiante, antes de la fecha l铆mite indicada), 
    - haber asistido a cada clase donde se haya realizado una actividad, haber participado en ella, haber mostrado una actitud positiva, de trabajo y respeto, y haber entregado las tareas asignadas dentro del tiempo asignado.

### Ex谩menes parciales

- Cada una de las 7 tem谩ticas de la materia se evaluar谩 con un total de 10 puntos por cada una.
  - 3 puntos corresponden a una evaluaci贸n (examen) de los contenidos de esa tem谩tica. 
  - Las evaluaciones se realizar谩n en las semanas de evaluaci贸n indicadas para ello, y ser谩n presenciales.


### Proyecto

- El proyecto final consistir谩 en una propuesta de aplicaci贸n.
- La propuesta de aplicaci贸n deber谩 tener las siguientes caracter铆sticas:
  - Ser una propuesta de aplicaci贸n de la psicolog铆a cognitiva en un contexto real.
  - Ser una propuesta de aplicaci贸n que pueda ser realizada por unx psic贸logx cognitivx.
  - Ser contextualizada en un escenario cercano a nuestra comunidad, p.ej., una empresa local, una escuela, el mismo CETYS, etc.
  - Describir alguna problem谩tica que pueda ser atendida con perspectivas o herramientas de la psicolog铆a cognitiva.
  - Describir con suficiente informaci贸n real el escenario donde se aplicar谩 la propuesta.
  - Fundamentar la propuesta en la teor铆a y evidencia cient铆fica de la psicolog铆a cognitiva.
  - Haber investigado m谩s informaci贸n que la revisada en clase.
  - Fundamentar con las referencias bibliogr谩ficas correspondientes.
- Deber谩 prepararse para cumplir con las siguientes formas:
  - Haber sido revisada y aprobada por el docente, en los momentos indicados en el calendario.
  - Haber sido revisada por sus pares (compa帽erxs de grupo) en los momentos indicados en el calendario.
  - Puede ser presentada en un formato de reporte escrito, o en una presentaci贸n oral videograbada.
  - Cumplir con las fechas de entrega indicadas en este programa y en Blackboard.


### Actitudes

- Se evaluar谩n aspectos del trabajo en equipo, como: actitud, trabajo en equipo, roles y liderazgo, participaci贸n y uso del tiempo.
- Tendr谩 un componente co-evaluado entre integrantes del equipo, y otro componente evaluado por el docente.


### Evaluaci贸n final

- Al final del semestre, en el periodo de la semana de evaluaci贸n, cada estudiante resolver谩 sincr贸nica y presencialmente un examen escrito que evaluar谩 contenidos de las 7 tem谩ticas de la materia.


##  R煤bricas/Listas de cotejo

::: panel-tabset

##  Actividades en clase

```{r}
#| warning: false
#| echo: false
#| tbl-colwidths: [20, 30, 50]
#| label: actividades
rubricaActividades <- read_excel("2023-2.xlsx", sheet = "rubricaActividades", range = cell_cols("A:B"))
knitr::kable(rubricaActividades, align = c("c", "l"))
```


##  Actitudes

**Pr贸ximamente.**

##  Proyecto

**Pr贸ximamente.**

```{r}
#| warning: false
#| echo: false
#| tbl-colwidths: [20, 30, 50]
#| label: proyectoFinal
rubricaProyecto <- read_excel("2023-2.xlsx", sheet = "rubricaProyecto", range = cell_cols("A:C"))
knitr::kable(rubricaProyecto, align = c("c", "l", "l"))
```

:::



##  Integridad acad茅mica

### Qu茅 cuidar

-   La integridad acad茅mica es parte de toda instituci贸n educativa de nivel superior, particularmente de CETYS Universidad, ya que fomenta la **honestidad en el trabajo acad茅mico** del estudiante.
-   Ser谩 la **obligaci贸n de todos los estudiantes** mantener y fomentar una conducta 茅tica durante el desarrollo de nuestra clase.
-   Cualquier tipo de violaci贸n a los principios 茅ticos e integridad de nuestra clase, ser谩 **sancionada** por constituir una **ofensa grave a la integridad acad茅mica**.
-   La **cooperaci贸n mutua** entre docente y estudiantes ayudar谩 en el cumplimiento exitoso con nuestra pol铆tica de integridad acad茅mica y plagio.
-   Por lo tanto, todo trabajo no original deber谩 ser debidamente citado utilizando el modelo APA.
-   Y cada estudiante deber谩 realizar por s铆 mismo/a sus trabajos de la materia. Podr谩 pedir ayuda en cualquier punto del semestre, pero deber谩 ser su trabajo.
-   Si el profesor identificara alg煤n tipo de plagio, o cualquier otro tipo de acci贸n deshonesta por parte de alg煤n estudiante, se proceder谩 a notificarle al coordinador del programa despu茅s de lo cual presentar谩 las pruebas de manera oficial en busca de las sanciones correspondiente.
-   Por lo tanto, todos los estudiantes deber谩n asumir responsabilidad de mantener la honestidad acad茅mica como parte importante en cada uno de sus trabajos.

### Evitar el plagio

::: callout-important
## Seg煤n el Art铆culo 34 del Reglamento de Estudiantes de Programas de Licenciatura de CETYS Universidad:

"Todo reporte de plagio, copia o suplantaci贸n en cualquier tipo de examen o actividad de apren-dizaje para fines de evaluaci贸n, ser谩 analizada acorde a los lineamientos del programa de integridad acad茅micaprovocando una ayuda formativa de contenci贸n o correcci贸n para el estudiante, la cual se har谩 constar en suexpediente. En funci贸n de la gravedad de la falta, el estudiante podr铆a recibir la sanci贸n correspondiente a sucaso pudiendo ser amonestaci贸n privada o reprobaci贸n de la actividad de aprendizaje o reprobaci贸n del curso.Si reincide y llega a reprobar un segundo curso por este motivo ser谩 dado de baja en forma definitiva".
:::

